臺灣臺北地方法院民事判決　　　　　　　　　　　　九十三年度訴字第一二四九號
　　原　　　告　曙光科技有限公司
　　法定代理人　乙○○
　　訴訟代理人　許淑華　律師
　　被　　　告　文生實業有限公司
　　法定代理人　甲○○
　　訴訟代理人　陳麗芬　律師
　　　　　　　　胡盈州　律師
右當事人間請求給付貨款事件，本院於民國九十三年八月三十一日言詞辯論終結，判
決如下：
    主      文
原告之訴及假執行之聲請均駁回。
訴訟費用由原告負擔。
    事實及理由
一、兩造主張：
(一)、原告主張：兩造間原係各自從事電腦及週邊商品之買賣事業，因市場競爭激烈，
    為求節省經營成本，遂於民國九十一年十月起聯合經營，由原告統一負責進貨及
    財務事宜，再出貨予被告，以壓低進貨價格，然仍各自保有法人人格，損益則各
    自承擔半數。惟聯營結果仍持續虧損，被告因此終止合作關係，雙方約定由被告
    照價收購原告存放在被告門市之貨物。原告於九十二年三月十六日在被告門市進
    行盤點，將價值共計新臺幣（下同）六十八萬六千一百八十九元之貨物（下稱系
    爭貨物）全數交付被告收受，雙方以口頭方式訂立買賣契約，原告並於翌日交付
    出貨單予被告，由被告之職員聞林蔚簽收。詎被告簽收貨物後，履經催討均未給
    付貨款，為此依民法第三百六十七條規定訴請被告給付貨款等語。並提出：出貨
    單五十一紙（原證一號）、被告應收帳款對帳單一紙（原證二號）、實際應收應
    付明細表一紙（原證三號）、聞林蔚簽收被告空白支票及公司大章之收據一紙、
    被告之出貨單二紙、被告帳戶往來明細表一紙等件影本及聲請訊問證人游本遠及
    張慧麗為證。求為判決：
    (一)被告應給付原告六十八萬六千一百八十九元，及自九十三年五月一日起至清償
      日止按年息百分之五計算之利息。
    (二)願供擔保，請准宣告假執行。
(二)、被告抗辯：兩造自九十一年九月十七日起聯合經營，由原告統一負責進貨、財務
    等事宜。嗣原告因經營不善，急需現金週轉，先於九十二年一月八日向被告之股
    東聞林蔚借款六十萬元，經事後償還十萬元，其餘五十萬元尚未清償，又於九十
    二年一月十六日向被告之負責人甲○○借款十萬元，再於九十二年二月六日向被
    告調借現金軋票，請被告代墊原告向訴外人聯強國際股份有限公司（下稱聯強公
    司）進貨之貨款三十九萬九千七百八十六元，及原告向訴外人鈞達股份有限公司
    （下稱鈞達公司）進貨之貨款十一萬八千零四十六元，迄今均未清償。由於虧損
    日鉅，被告遂終止合作關係，原告表示願將原告存放在被告門市之系爭貨物全數
    交付被告，以抵償原告積欠被告之債務。雙方遂於九十二年三月十六日，由原告
    之職員郭柏堅及被告之職員聞林蔚共同盤點系爭貨物，價值共計六十八萬六千一
    百八十九元。故被告實係基於代物清償之法律關係而受領系爭貨物，並非基於買
    賣關係為之；至原告提出之出貨單（即原證一號），僅為受領系爭貨物之簽收單
    ，並非出貨單。另證人游本遠及張慧麗，於盤點當時均不在場，是自無從依其證
    詞證明兩造間是否成立買賣契約。且縱認兩造間就系爭貨物有買賣契約存在，被
    告亦主張以其對於原告之五十一萬七千八百三十二元借款債權，及被告於九十三
    年八月二十四日受讓聞林蔚對於原告之五十萬元借款債權，以答辯狀繕本之送達
    向原告為債權受讓之通知及抵銷之意思表示，是原告請求亦無理由等語。並提出
    郵政跨行匯款聲請書二紙、債權讓與協議書一紙等件影本，及聲請訊問證人聞林
    蔚為證，求為判決：
  （一）原告之訴及假執行之聲請均駁回。
  （二）如為不利被告之判決，請准供擔保免為假執行。
二、本院判斷：
(一)、本件原告主張兩造均係經營電腦及週邊商品之買賣事業，雙方自九十一年十月起
    聯合經營，由原告統一負責進貨、財務等事宜，再出貨予被告。因經營持續虧損
    ，被告因此終止合作關係，兩造於九十二年三月十六日在被告門市進行盤點，原
    告將價值六十八萬六千一百八十九元之貨物交付被告收受，業據原告提出出貨單
    五十一紙、被告應收帳款對帳單一紙、實際應收應付明細表一紙、聞林蔚簽收支
    票一紙、被告之出貨單二紙、被告帳戶往來明細表一紙等件影本為證，並為被告
    所不爭執，堪信原告此部分之主張為真實。本件厥有爭者，乃被告於九十二年三
    月十六日究基於何種法律行為受讓原告交付之前揭價值六十八萬六千一百八十九
    元貨物？
(二)、經查，原告主張其於被告終止合作關係後，於九十二年三月十六日在被告門市進
    行盤點後，將系爭貨物以賣斷方式，出賣予被告乙節，雖為被告所否認在卷，惟
    本院觀之原告提出之系爭出貨單備註欄均載明：「新品不良請於三日內／貨品退
    換請於七日內攜帶原出貨單辦理，否則視為承認本單所載之物，逾期恕不處理。
    受貨人未依約給付價金前，本公司仍保有所載物之所有權，買方無條件同意，本
    公司無須經法律程序，可隨時取回商品或代物清償。」等語，且經被告之採購人
    員聞林蔚簽收無訛，此經證人即被告採購部人員聞林蔚到庭證述屬實（見本院九
    十三年六月十七日言詞辯論筆錄），則被告否認收受系爭貨物係基於買賣關係，
    即難遽信為真；況證人即原告經理游本遠到庭證稱：「原證一號（即前揭出貨單
    ）是由我經手的，是原告公司出貨給被告公司的憑證，是基於買賣關係而出貨的
    ，原告公司出貨時，都是以相同的方式為之，…在九十二年三月十六日之後，被
    告公司的聞林蔚要求獨立營業，所以原告公司就將門市既有的貨清點，以賣斷交
    貨的方式一併交給被告公司。」（見前揭言詞辯論筆錄）；證人即原告之會計出
    納人員張慧麗亦證稱：「兩造聯營時，原告拿調撥單給被告，而非如原證一之出
    貨單；原告只有要打出出貨單，就是買賣行為」，本院復審酌系爭出貨單上載明
    瑕疵退換期限，及「受貨人」、「買方」等文義，並經被告人員簽收在案，則原
    告前揭主張，即顯非無據。至證人聞林蔚雖證稱：「當時我們約定清點的貨物（
    即系爭貨物）可用來抵付原告欠被告借款」（見前揭言詞辯論筆錄）；惟斯時兩
    造甫終止合作關係，兩造間互有資金往來，各有盈虧，然兩造迄未對帳結算，彼
    此間權利義務關係未臻明確，原告究以消償何時何種債務，亦未見於系爭出貨單
    有何支字片語為記載，其是其抗辯原告於右揭時地以系爭貨物代物清償（或抵銷
    ）其積欠被告債務云云，即有悖於一般交易習慣而難謂可採。從而，原告主張兩
    造間就系爭貨物係以賣斷被告方式等語，應為可採。
(三)、按「二人互負債務，而其給付種類相同，並均屆清償期者，各得以其債務，與他
    方之債務，互為抵銷。但依債之性質不能抵銷或依當事人之特約不得抵銷者，不
    在此限。」；「抵銷，應以意思表示，向他方為之。其相互間債之關係，溯及最
    初得為抵銷時，按照抵銷數額而消滅。」民法第三百三十四條第一項、第三百三
    十五條第一項分別定有明文。查被告復抗辯縱認兩造間就系爭貨物有買賣契約存
    在，被告亦主張其對於原告之五十一萬七千八百三十二元借款債權，及被告於九
    十三年八月二十四日受讓聞林蔚對於原告之五十萬元借款債權，是其以九十三年
    八月廿七日答辯狀繕本之送達，為向原告為債權受讓之通知及抵銷之意思表示等
    語，業據其提出郵政跨行匯款聲請書二紙、債權讓與協議書一紙為證，被告前揭
    抗辯，即非無據；況證人張慧麗亦證稱：「原證三號（即應收帳款明細表）是我
    製作的，『實際應收』係原告應向被告收取之款項，『實際應付』係原告應給付
    被告之款項。…」（見前揭言詞辯論筆錄）；本院觀之前揭明細表（即原證三號
    ）實際應收欄（按即原告積欠被告債務）亦確載有「九十二年一月八日聞先生代
    墊五十萬元、九十二年一月十六日鄭先生代墊十萬元、九十二年二月六日聯強三
    十九萬九千八百一十六元、鈞達十一萬八千零七十六元」等字，核與被告辯稱其
    曾於九十二年一月八日由被告之股東聞林蔚墊借五十萬元，於九十二年一月十六
    日由被告之負責人甲○○墊借十萬元，再於九十二年二月六日出借現金軋票，代
    墊原告向聯強公司進貨之貨款三十九萬九千七百八十六元（加計匯費三十元後為
    三十九萬九千八百一十六元），及原告向鈞達公司進貨之貨款十一萬八千零四十
    六元（加計匯費三十元後為十一萬八千零七十六元）乙節相符，原告就此既不爭
    執，則本件原告主張之貨款債權與被告抗辯提出之借款債權，給付種類均相同，
    且均屆清償期，性質上並無不能抵銷之情事，亦無不得抵銷之特約存在，揆諸前
    開說明，被告以其對於原告之借款債權五十一萬七千八百三十二元（即三十九萬
    九千七百八十六元與十一萬八千零四十六元之總和），以前揭答辯狀繕本之送達
    向原告主張抵銷，即核為有據，應予准許。又原告自承其於九十三年八月三十日
    已收受前揭答辯狀（見本院九十三年八月三十一日言詞辯論筆錄），從而，兩造
    間之債權債務關係，於九十三年八月三十日在原告主張之六十八萬六千一百八十
    九元範圍內，即因抵銷而歸於消滅。
三、綜上所述，原告基於買賣關係請求被告給付貨款六十八萬六千一百八十九元，業
    據被告主張抵銷，而歸於消滅，是原告之主張為無理由，應予駁回。原告之訴既
    經駁回，其假執行之聲請即失所附麗，應併予駁回。
四、本件事證已臻明確，兩造其餘攻擊防禦方法及證據，核與判決結果不生影響，爰
    不予一一論述，併此敘明。
五、結論：原告之訴為無理由，依民事訴訟法第七十八條，判決如主文。
中　　　華　　　民　　　國　　九十三　　年　　　九　　　月　　　十　　　日
                              民事第五庭法      官　賴劍毅
右為正本係照原本作成
如對本判決上訴，須於判決送達後二十日之不變期間內，向本院提出上訴狀
中　　　華　　　民　　　國　　九十三　　年　　　九　　　月　　 十三 　　日
                                        法院書記官  吳芳玉
